【裁判字號】    88,易,898
【裁判日期】    890112
【裁判案由】    傷害等
【裁判全文】
臺灣雲林地方法院刑事判決              八十八年度易字第八九八號
    公  訴  人  臺灣雲林地方法院檢察署檢察官
    被      告  丁○○
                戊○○
                己○○
                庚○○
    右四人共同
    選任辯護人  蕭世芳律師
右列被告因傷害等案件，經檢察官提起公訴 (八十八年度偵字第三五四號），本院判
決如左：
    主  文
戊○○共同無故侵入他人住宅，處有期徒刑肆月，如易科罰金，以佰元折算壹日。
己○○共同無故侵入他人住宅，處有期徒刑肆月，如易科罰金，以佰元折算壹日。
庚○○共同無故侵入他人住宅，處有期徒刑肆月，如易科罰金，以佰元折算壹日。
丁○○無罪。
    事  實
一、戊○○、己○○、庚○○三兄弟因不滿林振田在外誹謗其兄弟三人與其父丁○○
    向林振田揩油新台幣（下同）二百萬元，且不滿林振田擔任雲林縣二崙鄉庄西村
    公館「禪和宮」委員，竟基於共同之犯意聯絡，於民國（下同）八十七年十一月
    十三日二十三時二十五分許，未經同意無故侵入雲林縣二崙鄉庄西村公館十五之
    三號林振田住處客廳，向同住該處之林振田妻子及子乙○○表示叫林振田出
    來，欲質問為何林振田在外誹謗丁○○、戊○○、己○○、庚○○向林振田揩油
    二百萬元及為何擔任「禪和宮」委員，子及乙○○雖令戊○○、己○○、庚○○三人出去，然其三兄弟仍拒不離開，繼續與子、乙○○爭吵。嗣由村民
    丙○○等多人入內勸架方將戊○○、己○○、庚○○三人推出屋外。
二、案經被害人子、乙○○訴由雲林縣警察局西螺分局報請臺灣雲林地方法院檢
    察署檢察官偵查起訴。
    理  由
壹、有罪部分：
  一、訊據被告戊○○、己○○、庚○○固均承於右開時地進入告訴人子、乙○○住處之事實不諱，惟均矢口否認有何右揭無故侵入住宅之犯行，被告庚○○
      辯稱：當時係伊一人先過去，並經屋內之人同意叫伊進去坐，伊進屋後與
      子、乙○○發生爭吵，後來戊○○、己○○才先後進來屋內將伊拉出去云云，
      而被告戊○○、己○○則均辯稱：當天晚上伊二人在「禪和宮」前聽說庚○○
      在林振田家和人吵架，戊○○、己○○才會未經子、乙○○同意，先後進
      入林振田屋內要將庚○○拉出來，伊二人並非無故侵入住宅各云云。經查：
    (一)右揭事實，訊據告訴人子、乙○○指訴歷歷，且告訴人子指稱：當時
      並沒有人叫庚○○進來坐等語，而被告庚○○既供陳：伊不知道當時屋內係何
      人叫伊進去坐云云，則無證據能證明被告庚○○係經同意後進入右開屋內，又
      被告庚○○既自承：伊係去找林振田質問他為何在外誹謗伊兄弟三人與父親向
      林振田揩油二百萬元及為何擔任「禪和宮」委員等語，被告庚○○既係氣
      地前去興師問罪，告訴人子、乙○○豈有可能同意被告庚○○進屋以便讓
      其對告訴人二人頤指氣使之理，足見被告庚○○應係在未經同意之情形下無故
      侵入右開住宅。
    (二)證人甲○○證稱：當天是廟裏拜拜，戊○○、己○○、庚○○兄弟三人在「禪
      和宮」廣場，庚○○問伊「林振田怎麼可以當委員」，伊答稱「是信徒選出來
      的，大家都可以做」，伊有叫他們三兄弟不要衝動，他們三兄弟就離開廣場一
      起跑到林振田家裡，並與在屋內之人吵架，伊聽到林振田家裡有吵架聲，就叫
      丙○○先過去勸架，伊隨後過去看到他們三兄弟被推出來等語，另證人丙○○
      亦證稱：當時伊在「禪和宮」內，甲○○說林振田家裡發生糾紛，叫伊去看看
      ，伊就進入林振田家裡客廳，看見戊○○、己○○、庚○○在屋內指名叫林振
      田出來，質問為何林振田可以當委員，當時己○○聲音比較大，戊○○、庚○○在旁邊也有在吵，但火氣沒有那麼大，伊就把己○○推出屋外，其他的人幫
      忙把戊○○、庚○○推出屋外，出去後庚○○就推伊一下等語，足見被告戊○○、己○○、庚○○三兄弟係一起進入右開屋內興師問罪而與告訴人子及
      乙○○發生爭吵，並被推出屋外，而非被告戊○○、己○○係為了勸架並將被
      告庚○○拉出屋外而進入右開住宅。
    綜上所述，被告戊○○、己○○、庚○○所辯，顯係事後卸責之詞，不足採信。
    本件被告戊○○、己○○、庚○○無故侵入他人住宅部分事證明確，其三人之犯
    行均洵堪認定。
  二、核被告戊○○、己○○、庚○○所為，均係犯刑法第三百零六條第一項之無故
      侵入他人住宅罪。被告被告戊○○、己○○、庚○○共同犯罪，彼此間有犯意
      聯絡及行為分擔，均為共同正犯。爰審酌被告戊○○、己○○、庚○○犯罪之
      動機、目的、手段、品行，所受之剌激、智識程度、所生危害及犯罪後之態度
      等一切情狀，分別量處如所示之刑，併諭知易科罰金之折算標準，以資懲儆。
  三、公訴意旨另以：被告戊○○、己○○、庚○○與其父被告丁○○基於共同之犯
      意聯絡，一起無故侵入右開住宅，並由被告丁○○持槍向告訴人子、乙○○恫稱「全家人都出來，叫你不要當委員，為什麼還要做？要拿鴉頭（槍枝）
      對林振田、乙○○不利，小心點，要拿來碰碰」，使告訴人子、乙○○心
      生畏懼，並由被告戊○○、己○○、庚○○出手毆打告訴人子，使告訴人
      子受有左上臂瘀傷六×五公分，因認被告戊○○、己○○、庚○○另涉犯
      刑法第三百零五條之恐嚇罪及第二百七十七條第一項之傷害罪嫌。
  四、按犯罪事實應依證據認定之，無證據不得推定其犯罪事實，刑事訴訟法第一百
      五十四條定有明文。復按告訴人之告訴無非以使被告受到刑事訴追為目的，其
      陳述是否與事實相符，仍應調查其他證據以資審認，必告訴人所述被害情形，
      無瑕疵可擊，而就其他方面調查又與事實相符，始足據為認定犯行之基礎。訊
      據被告戊○○、己○○、庚○○均堅決否認有何上開恐嚇及傷害犯行，均辯稱
      ：伊三人並未恐嚇子及乙○○，更未出手毆打子，且當時伊三人父親
      並未進入右開住宅，更無持搶出言恐嚇各等語。公訴意旨認為被告戊○○、己○○、庚○○涉犯上開罪嫌，無非以告訴人子、乙○○之指訴及告訴人
      子所提出之驗傷診斷書一紙為其依據。經查：
    (一)告訴人子於第一次警訊時指稱：當時丁○○帶槍「在外面」，其三個兒子
      住入屋內叫林振田、伊及乙○○出來，看到人就出手云云，於第二次警訊時指
      陳：當時伊只看見庚○○打伊左肩，拉伊頭髮，伊腦後不知被何人打一拳，而
      丁○○「進入屋內」就拔出手槍，伊請旁邊的客人將丁○○「推出去」云云，
      又於偵查中先指稱：當時丁○○、戊○○、己○○、庚○○都進到屋內，由庚○○出手拉伊頭髮並打伊云云，但於偵查中改口稱：戊○○、己○○、庚○○
      三兄弟都有打伊云云，另於八十八年十月六日本院調查時表示：當時是由戊○○、己○○、庚○○三兄弟共同打伊，且丙○○、甲○○先後過來勸架時，戊○○三兄弟依然繼續打伊云云，卻於八十八年十月二十九日本院調查時先指述
      ：當時係丁○○與其三個兒子一起住入屋內，由許建興先毆打伊，之後戊○○
      、己○○、丁○○亦出手毆打伊云云，但同日又改口稱：當時丁○○手中拿槍
      ，未毆打伊，而是其三個兒子打伊云云，是告訴人子就係何人侵入住宅並
      打傷告訴人子，所述前後反覆不一，尚不得遽認其指訴為真實。
    (二)告訴人乙○○於第一次警訊時指稱：當時係戊○○、己○○、庚○○侵入伊家
      中，由庚○○抓伊母親頭髮云云（未提到丁○○在場）云云，於偵查中卻指陳
      ：當時丁○○父子四人進入屋內後，是由庚○○、己○○出手毆打伊母親，戊○○亦有拉槍云云，而於八十八年十月六日本院調查時表示：戊○○、己○○
      、庚○○均有打伊母親云云，然於八十八年十月二十九日本院調查時指述：伊
      出來看到庚○○抓著伊母親的頭髮，另由戊○○、己○○空手毆打伊母親，此
      時丁○○站在大門口內云云，是告訴人乙○○就係何人侵入住宅打傷告訴人
      子，所述前後不一，且與告訴人子所述不符，尚不得遽認告訴人乙○○
      證述為真實。
    (三)告訴人子雖指稱：案發當時伊女兒林秀滿、林秀圓及女婿劉受昌均有在場
      目睹等語，然證人劉受昌證稱：伊本來是在一樓浴室，聽到外面有人在喊「叫
      林振田不要當委員，為何還要當」，並聽到伊岳母及乙○○與對方爭吵的聲音
      ，伊才出來看到戊○○、己○○、庚○○共同打伊岳母及乙○○云云，然證人
      林秀滿證稱：伊聽到隔壁有吵架聲而過去看時，看見庚○○抓伊母親的頭髮，
      己○○毆打伊母親雙臂，戊○○與乙○○在拉扯云云，而證人林秀圓證稱：伊
      聽到隔壁有吵架聲出來看見庚○○抓伊母親頭髮，戊○○、己○○則毆打乙○○云，益見上開三位證人所述不一，又告訴人子於第二次警訊時係指稱：
      當時是由庚○○毆打伊左肩云云，顯與上開證人林秀滿所述：係己○○毆打伊
      母親雙臂云云不符，且告訴人子既陳稱：當時係伊二個女兒（林秀滿、林
      秀圓）、女婿劉受昌在一樓客廳欲推丁○○及其三個兒子出去，但他們不出去
      ，乙○○才從樓上下來云云，亦與證人劉受昌所指：伊係在浴室聽到伊岳母與
      「乙○○」和對方爭吵的聲音後，伊才出來看云云不符，是證人林秀滿、林秀
      圓、劉受昌之證言既有瑕疵，尚不得作為被告戊○○、己○○、庚○○曾共同
      毆打告訴人子之證據。
    (四)告訴人子、乙○○雖均提及被告戊○○、己○○、庚○○共同毆打告訴人
      子時，丙○○、林興南有在場看到，然證人洪潚堂於警訊時雖證稱：當時
      戊○○、己○○、庚○○在右開屋內叫林振田出來，庚○○就先出手云云，然
      證人丙○○不僅未指出被告庚○○先出手打何人，更未提及被告戊○○、己○○有無出手毆打告訴人子，且證人丙○○於本院調查時證稱：伊到了右開
      屋內後，並未看到戊○○、己○○、庚○○打人等語；又證人甲○○雖於警訊
      時證稱：伊到右開屋外看見整屋的人都打起來云云，但其並未指出究竟被告戊○○、己○○、庚○○有無出手毆打告訴人子，且證人甲○○於台灣高等
      法院台南分院檢察署訊問時證稱：當時是否有打架伊不清楚，伊在屋外看見屋
      內有拉址等語（「拉扯」與「打起來」顯有不同），又其於本院調查時證述：
      伊到場後未看見戊○○、己○○、庚○○打人等語，是尚不得以證人丙○○、
      甲○○於警訊時含糊不明之證言，作為被告戊○○、己○○、庚○○共同傷害
      告訴人子之證據。
    (五)倘被告戊○○、己○○、庚○○兄弟三人有與其父丁○○共同毆打告訴人
      子，則以告訴人子年近六十歲之女流之輩，豈能抵擋得住被告丁○○父子
      四人之圍毆，應該會遍體鱗傷才是，然依告訴人子提出之驗傷診斷書所載
      ，其只受有左上臂瘀傷六×五公分之輕傷，是依上開驗傷診斷書，亦無從認定
      被告戊○○、己○○、庚○○有與其父共同毆打告訴人子。
    (六)告訴人子於第一次警訊時指稱：當時丁○○帶槍「在外面」云云，於第二
      次警訊時指陳：丁○○「進入屋內」就拔出手槍，伊請旁人推丁○○出去，丁○○「退到門外將手槍插入腰際」云云，又於偵查中指稱：當時「丁○○」帶
      手槍進入伊住處客廳後表示要找林振田質問叫他不能當委員為何還要做，並要
      「伊母子」小心點，要拿來碰碰，伊看見丁○○有槍，就喊救人，丁○○才把
      槍「放入口袋後出去」云云，另於八十八年十月六日本院調查時表示：丁○○
      進入伊住處客廳後拿槍出來站在門口，當他看見丙○○、甲○○過來時，丁○○才把手槍放進「外套內左腰」並退出門外云云，又於八十八年十月二十九日
      本院調查時指述：「庚○○」進入伊住處客廳後表示林振田不可做委員，而丁○○則在客廳「門口外」右手從夾克內左腰拿出一把手槍「走入客廳」，後來
      丁○○看見乙○○下樓及外面有人進來勸架，才於倒退走出去同時將手槍收進
      夾克內左腰云云，是告訴人子所述既前後不一，尚不得遽認其指訴為真實
      ，且倘被告丁○○有帶手槍並與其三個兒子共同出言恐嚇告訴人子、乙○○，使告訴人二人心生畏懼，則告訴人二人避之猶恐不及，豈有與被告丁○○
      正面衝突、甚至還請旁邊的客人將丁○○推出去之理（難道一旁的客人就不怕
      丁○○手中的手槍？），再參以在本院末訊時告訴人子先提及：之前丁○○曾向別人說「若是「九怪」（台語），就要拿槍打你」云云，又表示：丁○○他們父子都曾對別人說「若是九怪，要拿槍打你」云云，當本院質問告訴人
      子到底是被告丁○○這麼說還是他們父子都曾這麼說，告訴人子改口
      稱：是丁○○這麼說云云，隨即又改稱：他們父子都有這麼說云云，是告訴人
      子所云不僅前後反覆，且無法指出被告四人究係曾對何人說過「若是九怪
      ，要拿槍打你」，足見告訴人子之指訴誇大不實。
    (七)告訴人乙○○於第一次警訊時指稱：當時戊○○、己○○、庚○○無故侵入伊
      住處，但並未帶凶器等語，不僅未提到被告丁○○亦有進入屋內，更未提及
      有帶手槍恐嚇，然告訴人乙○○於第二次警訊時卻指陳：丁○○在外面放聲要
      拿鴉頭（槍枝）對伊及伊父親林振田不利，本件案發當天並由戊○○、己○○
      、庚○○找上門說要對伊父子不利，小心點，要拿來碰碰云云，起訴書卻指鹿
      為馬認定本件案發當時係由丁○○在右開林振田住處恐嚇「要拿鴉頭（槍枝）
      對林振田、乙○○不利，小心點，要拿來碰碰」，誠屬無稽，告訴人乙○○於
      第三次警訊時指述：當時是丁○○開車載其三個兒子一同到伊住處，並且先由
      丁○○右手持槍、後面跟著其三個兒子進入屋內，並由丁○○表示叫林振田出
      來，叫他不要做委員，為何還要做，之後因外面有人進來勸架，丁○○才把手
      槍收回去並退到屋外云云，然告訴子及乙○○既均自承：起先丁○○及其
      三個兒子進入屋內時，乙○○並不在場，是之後聽到丁○○說林振田不可做委
      員後，乙○○才出來到客廳各等語，則被告戊○○、己○○、庚○○兄弟三人
      進入右開屋內的過程，告訴人乙○○既未在場目睹，足見其上開所云純屬杜撰
      ，又告訴人乙○○於偵查中指稱：當時丁○○帶手槍到伊住處，並說要「伊母
      子」小心點，要拿來碰碰云云，復於八十八年十月二十九日本院調查時表示：
      伊看見丁○○右手拿手槍插入夾克內在腰後，伊遭戊○○三兄弟圍毆時，伊並
      未注意到丁○○，當外面的人進來將戊○○三兄弟推出去時，丁○○已不在屋
      內云云，則告訴人乙○○如何能看見被告丁○○是「倒退著走出屋外」，益見
      告訴人乙○○所述前後不一，且與告訴人子所述不符，尚不得遽認其指述
      為真實。
    (八)告訴人子、乙○○指述被告戊○○、己○○、庚○○與其父被告丁○○共
      同恐嚇，係以被告丁○○持手槍出言恫嚇為其依據，然經公訴人指揮雲林縣警
      察局西螺分局派員至被告丁○○住處搜索結果，並未查獲任何手槍，此有該分
      局八十八年一月十四日西警刑字第二十三號執行搜索結果報告書附卷可稽，本
      件既查無告訴人二人所指之做案用手槍，則告訴人二人指述被告丁○○持有手
      槍一節，容堪置疑。
    (九)證人劉受昌雖證稱：當時伊有看到丁○○站在門口，右手拿槍放進外套裡，背
      對著門倒退出去云云，然其既曰：當時戊○○、己○○、庚○○是被伊及林秀
      滿、林秀圓、乙○○、子、甲○○一起推出去云云，而證人林秀滿卻表示
      ：當時因小孩子在哭，伊就帶小孩子進去廚房，伊不知道戊○○三兄弟是如何
      離開的云云，而證人林秀圓證稱：當時是由劉受昌、甲○○、丙○○將戊○○
      三兄弟推出去云云，顯與證人劉受昌所述不符；證人丙○○於警訊及本院調查
      時證稱：當時伊並未看到任何凶器，且伊亦未聽到戊○○三兄弟有說恐嚇的話
      ，伊在林振田住處時並未看見丁○○，且戊○○三兄弟被推出屋外後，伊跟著
      出來，才看到丁○○在「禪和宮」廣場，距離林振田住處約三十公尺，之後丁○○才過來叫其三個兒子回家等語，又證人甲○○於警訊及本院調查時亦證稱
      ：當時伊並未看到任何凶器，且伊亦未聽到戊○○三兄弟有出言恐嚇，伊在林
      振田住處並未看見丁○○，俟伊從林振田住處出來後，才看見丁○○在「禪和
      宮」廣場，之後丁○○才過來叫其三個兒子回去等語，足見證人劉受昌所云與
      證人林秀滿、林秀圓、丙○○、甲○○所述不符，尚不得採為不利於被告四人
      之證據。
    (十)證人林秀滿雖指稱：伊本來與林秀圓在隔壁，聽到右開屋內有吵架聲，就一起
      出來看，伊在騎樓處看到丁○○雙手交叉在胸前云云，而證人林秀圓雖亦證稱
      ：伊本來在隔壁，聽到右開屋內有吵架聲，就出來看，伊看到丁○○正在倒退
      離開右開房屋客廳云云，然告訴人子既指稱：當時係伊二個女兒（林秀滿
      、林秀圓）、女婿（劉受昌）欲將丁○○父子四人推出去，但其四人不出去云
      云，顯與證人林秀滿、林秀圓上開證述之情節不符，故尚不得依證人林秀滿、
      林秀圓之上開證言，證明被告丁○○有持手槍夥同其三個兒子進入右開屋內恐
      嚇告訴人二人。
    (十一)證人辛○○證稱：當天晚上十一點多，伊在「禪和宮」內有聽到外面有人在吵
      架，之後伊從廟裏走出來到廣場時，就有看到庚○○在林振田住處前，後來伊
      才看見丁○○開車過來，伊問丁○○發生何事，他說聽別人提到他三個兒子在
      「禪和宮」那邊和人吵架，他才過來看等語，足徵被告戊○○、己○○、庚○○三人進入林振田住處與告訴人二人發生爭吵時，被告丁○○並不在場，更未
      持槍出言恐嚇告訴人二人。
    綜上所述，本件並無積極證據足認被告戊○○、己○○、庚○○有何上開公訴人
    所指之傷害及恐嚇犯行，然公訴人既認被告戊○○、己○○、庚○○上開所為，
    與其三人成立之右揭無故侵入他人住宅罪之間，有方法結果之牽連關係，為牽連
    犯，屬裁判上一罪，故本件就被告戊○○、己○○、庚○○涉犯傷害及恐嚇罪嫌
    部分，爰不另為無罪之諭知，併此明。
貳、無罪部分：
  一、公訴意旨略以：被告丁○○與其子戊○○、己○○、庚○○基於共同之犯意聯
      絡，一起無故侵入右開林振田住處，並由被告丁○○向告訴人子、乙○○
      恫稱「全家人都出來，叫你不要當委員，為什麼還要做？要拿鴉頭（槍枝）對
      林振田、乙○○不利，小心點，要拿來碰碰」，使告訴人子、乙○○心生
      畏懼，並由被告戊○○、己○○、庚○○出手毆打告訴人子，使告訴人
      子受有左上臂瘀傷六×五公分，因認被告丁○○涉犯刑法第三百零六條第一
      項之無故侵入他人住宅罪、第三百零五條之恐嚇罪及第二百七十七條第一項之
      傷害罪嫌。
  二、按犯罪事實應依證據認定之，無證據不得推定其犯罪事實，刑事訴訟法第一百
      五十四條定有明文。訊據被告丁○○堅決否認有何右開犯行，辯稱：伊係聽說
      伊三個兒子在林振田住處與人發生糾紛，伊才會過去將三個兒子載走，伊並未
      進入林振田屋內，更未帶手槍恐嚇子及乙○○，亦未夥同伊三個兒子打傷
      子等語。經查：如前所述，被告丁○○既未進入林振田屋內，且被告戊○○、己○○、庚○○亦未共同恐嚇告訴人子、乙○○，更未共同傷害告訴
      人子，則被告丁○○如何能與其三個兒子共犯右揭無故侵入住宅罪、恐嚇
      罪及傷害罪。綜上所述，被告丁○○所辯，尚堪採信。此外，復查無其他積極
      證據足認被告丁○○有何右揭犯行，揆諸前開說明，尚不得徒憑告訴人二人有
      瑕疵之指述，及無法證明係被告四人所打傷之驗傷診斷書，茲為認定犯行之基
      礎，自應為被告丁○○無罪之諭知。
據上論斷，應依刑事訴訟法第二百九十九條第一項前段、第三百零一條第一項，刑法
第三百零六條第一項、第二十八條、第四十一條，罰金罰鍰提高標準條例第一條前段
、第二條，判決如主文。
本案經檢察官徐維嶽到庭執行職務
中    華    民    國       八十九       年     一      月     十二    日
                                         臺灣雲林地方法院刑事第二庭
                                             法  官  倪  彰  鴻
右正本證明與原本無異。
如不服本判決，應於判決送達後十日內向本院提出上訴狀( 應附繕本 )。
                                             書記官  沈  瑞  芳
中    華    民    國      八十九      年        一       月    二十一   日
刑法第三百零六條
無故侵入他人住宅、建築物或附連圍繞之土地或船艦者，處一年以下有期徒刑、拘役
或三百元以下罰金。
無故隱匿其內，或受退去之要求而仍留滯者，亦同。


司法院資訊處製作；財團法人民間司法改革基金會備份。
